臺灣新竹地方法院民事判決  
110年度訴字第115號
原      告  林妤倢  


被      告  饒書輔  

上列當事人間損害賠償事件，經原告提起刑事附帶民事訴訟，由
本院刑事庭裁定移送前來（109年度附民字第593號），本院於民
國110年7月20日辯論終結，判決如下：
    主  文
被告應給付原告新臺幣參拾玖萬參仟捌佰陸拾元。
原告其餘之訴駁回。
本判決第一項得假執行。
    事實及理由
壹、程序方面：
    本件被告經合法通知，未於言詞辯論期日到場，核無民事訴
    訟法第386 條各款所列情形，爰依原告聲請，由其一造辯論
    而為判決。
貳、實體方面：
一、原告主張：
    兩造前為男女朋友關係，兩人交往期間，原告因受傷行動不
    便，於民國108年8月至同年11月間，將伊所申設之國泰世華
    銀行000000000000號帳戶（下稱國泰世華銀行帳戶）之提款
    卡及密碼，交付予被告，以供被告提領現金作為原告生活費
    之使用。詎料，被告因缺錢花用，竟意圖為自己不法之所有
    ，利用其為原告提領國泰世華銀行帳戶內存款，因而知悉該
    帳戶提款卡密碼之機會，於附表一、二所示之時間、地點，
    持國泰世華銀行帳戶之提款卡，插入自動付款設備內，並輸
    入原告所申設之提款密碼，致自動櫃員機辨識系統陷於錯誤
    ，誤認提款人係有正當權源之持卡人，以此不正方法，接續
    以現金提款或轉帳之方式，提領國泰世華銀行帳戶內如附表
    所示之存款金額合計新臺幣（下同）393,860元，致原告受
    有財產上之損失。而上開犯罪事實業經警方調查明確，被告
    自應負賠償責任。為此，爰依侵權行為之法律關係提起本件
    訴訟，並聲明：被告應給付原告120萬元。
二、被告未於言詞辯論期日到場，亦未提出準備書狀作何聲明或
    陳述。
三、得心證之理由：
（一）原告前開主張之事實，有本院109年度易字第955號刑事判
      決在卷可按，且被告確因涉嫌非法由自動付款設備取財之
      罪行，遭本院判處有期徒刑6月確定之情，亦據本院依職
      權調取本院109年度易字第955號刑事詐欺案件卷宗核閱無
      訛，而被告經合法通知未到庭爭執，亦未提出書狀作何有
      利於己之聲明或陳述，以供本院審酌，自堪信原告之主張
      為真實。
（二）按因故意或過失，不法侵害他人之權利者，負損害賠償責
      任；故意以背於善良風俗之方法，加損害於他人者亦同，
      民法第184條第1項定有明文。次按，因犯罪而受損害之人
      ，於刑事訴訟程序得附帶提起民事訴訟，對於被告及依民
      法負賠償責任之人，請求回復其損害；前項請求之範圍，
      依民法之規定，刑事訴訟法第487條定有明文。又因犯罪
      而受損害之人，於刑事訴訟程序固得附帶提起民事訴訟，
      對於被告請求回復其損害，但其請求回復之損害，以被訴
      犯罪事實所生之損害為限，否則縱令得依其他事由，提起
      民事訴訟，亦不得於刑事訴訟程序附帶為此請求（最高法
      院60年台上字第633 號刑事判例意旨參照) 。是附帶民事
      訴訟之請求事實，仍須以經刑事庭認定為犯罪之事實為基
      礎，如原告請求賠償之事實溢出刑事庭所認定之犯罪事實
      範圍，依法本應由請求權人另循一般民事訴訟程序起訴請
      求救濟，其據而依附刑事訴訟程序而提起民事請求自非合
      法。故附帶提起之民事訴訟，如不合於上開法條所定之要
      件者，縱於刑事庭依刑事訴訟法第504條第1項將附帶之民
      事訴訟移送於民事庭後，亦不得將關於民事訴訟之法規，
      溯及於附帶提起民事訴訟之時，而予適用，仍應認其起訴
      為不合法（最高法院88年度台抗字第70號裁定意旨參照）
      。
（三）經查，被告於108年8月至同年11月間，利用其為原告提領
      國泰世華銀行帳戶內存款，因而知悉該帳戶提款卡密碼之
      機會，於附表一、二所示之時間、地點，數次以現金提款
      或轉帳之方式，提領原告國泰世華銀行帳戶內存款共計39
      3,860元供自身花用等情，業為前開刑事判決所認定。揆
      諸前開說明，被告依民法第184條第1項規定應對原告負侵
      權行為損害賠償責任，是原告請求被告賠償其遭詐騙之前
      開393,860元，應屬有據。至原告雖主張被告應賠償其因
      遭詐欺所受損害之金額為120萬元，惟系爭刑案認定被告
      之犯罪事實僅限被告如附表所示時、地提領之款項合計39
      3,860元，其餘提領款項部分，業經檢察官認定被告於偵
      查中供述不記得提款原因、有幾筆款項乃原告要匯給朋友
      或原告網路上購物請他幫忙匯款等語，且原告於偵查期間
      就其委請被告代領款項之過程亦前後指述不一，而認難僅
      憑原告指述認定被告有盜領其餘款項之罪嫌，而不另為不
      起訴處分，即該部分之事實未經臺灣新竹地方檢察署檢察
      官以109年度偵字第6882號起訴，且非屬本院109年度易字
      第955號刑事案件理範圍，亦有上開刑事卷宗可稽，原告
      此部分所指損害並非被告於刑事案件中被訴犯罪事實所生
      之損害，依上開說明，原告本即不得於刑事訴訟程序附帶
      為此請求，是原告請求被告應賠償給付原告逾393,860元
      部分，自於法無據，應予駁回。遑論原告復未舉出其他事
      證，原告既未舉證以實其說，自難認超過393,860元之款
      項確係被告盜領者，是原告依據侵權行為法律關係請求被
      告給付此部分款項，仍屬無據，不應准許。
四、從而，原告依侵權行為損害賠償請求權請求被告給付原告39
    3,860元，為有理由，應予准許，逾此範圍之請求，則屬無
    理由，應予駁回。
五、本件判決主文第1項原告勝訴部分，為所命給付金額未逾50
    萬元之判決，爰依職權宣告假執行。
六、本件事證已臻明確，兩造其餘攻擊防禦方法經審酌後，認於
    判決結果均不生影響，爰不一一論述。
七、本件原告係於刑事訴訟程序提起民事訴訟，經本院刑事裁定
    移送前來，依刑事訴訟法第504條第2項規定，無庸繳納裁判
    費，且本件訴訟係屬期間亦未增生訴訟費用事項，故無訴訟
    費用負擔的問題，併予敘明。
八、據上論結，本件原告之訴為一部有理由、一部無理由，依民
    事訴訟法第385條第1項前段、第389條第1項第5款，判決如
    主文。
中　　華　　民　　國　　110 　年　　8 　　月 　10 　　日
                  民事第二庭法　官　林南薰
以上正本係照原本作成。
如對本判決上訴，須於判決送達後20日內向本院提出上訴狀。如
委任律師提起上訴者，應一併繳納上訴審裁判費。
中　　華　　民　　國　　110 　年　　8 　　月　10 　　日
                            書記官　陳麗麗

附表一：
編號 時間 地點 提領金額 1 108年8月14日19時16分許 新竹縣○○市○○街000號(7-11博明門市) 20,000元 2 108年8月14日19時17分許 新竹縣○○市○○街000號(7-11博明門市) 20,000元 3 108年8月14日19時18分許 新竹縣○○市○○街000號(7-11博明門市) 20,000元 4 108年8月14日19時20分許 新竹縣○○市○○街000號(7-11博明門市) 20,000元 5 108年8月15日13時29分許 新竹市○區○○路0號(7-11新站門市) 20,000元 6 108年8月15日14時43分許 新竹市○區○○路0號(7-11新站門市) 20,000元 7 108年8月15日14時44分許 新竹市○區○○路0號(7-11新站門市) 20,000元 8 108年8月15日14時45分許 新竹市○區○○路0號(7-11新站門市) 20,000元 9 108年8月15日14時47分許 新竹市○區○○路0號(7-11新站門市) 20,000元 10 108年8月16日16時56分許 新竹市○區○○路00號(萊爾富-新竹竹森店) 90,000元 11 108年10月7日23時3分許 高雄市○○區○○○路000號(全家-高雄瑞華店) 20,000元 12 108年10月7日23時3分許 高雄市○○區○○○路000號(全家-高雄瑞華店) 20,000元 13 108年11月14日11時33分許 新竹縣○○市○○○路00○0號(國泰世華銀行-竹北分行) 20,000元 (其中6,000元取得告訴人同意，不在起訴範圍) 合計   32萬4,000元 

附表二：
編號 時間 地點 匯款帳戶 匯款金額 1 108年8月14日17時45分許 新竹縣○○市○○路000號(7-11薪荷門市) 中國信託0000000000000000號帳戶(戶名：駱奕全) 1,000元 2 108年8月24日0時8分許 新竹縣○○市○○路000號(7-11薪荷門市) 中國信託0000000000000000號帳戶(戶名：駱奕全) 30,000元 3 108年9月7日1時54分許 新竹縣○○市○○街000號(全家-竹北湧億店) 中華郵政0000000000000000號帳戶(戶名：盧柏融) 29,960元 4 108年10月13日0時30分許 新竹縣○○市○○路000號(7-11薪荷門市) 中國信託0000000000000000號帳戶(戶名：駱奕全) 8,900元 合計    6萬9,860元